【裁判字號】    96,再易,12
【裁判日期】    970526
【裁判案由】    再審之訴
【裁判全文】
臺灣苗栗地方法院民事判決              96年度再易字第12號
再審原告    甲○○
                      號
再審被告    丁○○
                      號
            丙○○
                      號
            乙○○
            戊○○
                      弄7號
上列當事人間請求確認界址事件，再審原告對於民國96年9 月21
日本院95年度簡上字第43號確定判決，提起再審之訴，本院判決
如下：
    主  文
再審之訴駁回。
再審訴訟費用新台幣貳萬陸仟零貳元由再審原告負擔。
    事實及理由
一、再審原告起訴主張：
（一）民國63年間再審原告與訴外人劉召桂共有苗栗縣頭屋鄉○
      ○○段二岡坪小段451 地號（下稱451 地號）與訴外人范
      永浪、范文遠所有同段450 地號土地發生土地界址糾紛，
      經地政事務所於63年3 月26日派員測量，范永浪、范文遠
      不服測量結果提出異議，申請再鑑界，苗栗縣苗栗地政事
      務所（下稱苗栗地政）復於63年5 月1 日再次派員測量，
      當日雙方協議和解並訂定協議書（下稱系爭協議書），再
      審原告其後並依系爭協議書訂立界樁。依系爭協議書第4
      條約定：「雙方同意依照本日測量結果為準，嗣後均不得
      再提出異議或提起訴訟」。而同段451 、452 地號土地原
      為再審原告、劉召桂（即再審被告4 人父親）2 人所共有
      ，於91年間劉召桂訴請鈞院合併分割上開2 筆土地，而於
      臺灣高等法院臺中分院審理時（92年度上字第82號），雙
      方達成和解，劉召桂選擇該2 筆土地合併後之東方部分（
      後編為同段451- 1地號土地，下稱451-1 地號），再審原
      告則取得西方部分即451 地號，面積均為3,264 平方公尺
      ，和解筆錄第3 項並載明，上訴人其餘請求拋棄。惟451
      、452 地號土地於合併分割前，已有明確之界樁及界址線
      ，測量人員疏未注意及此，且應受爭協議書第4 條之約定
      拘束，不得再提出異議或提起訴訟。
（二）92年10月24日苗栗地政派測量員依上開和解筆錄分割之界
      線予以測量鑑界，再審原告乃依鑑界確定之界線並定界樁
      、圍籬鐵絲網，而劉召桂其後將451-1 地號贈與予再審被
      告等4 人，再審被告即將451-1 地號土地之界樁全部掩滅
      ，並擅自整地後，向苗栗縣頭份地政事務所申請鑑界，結
      果與苗栗地政所測之界址點有差異，引起本件土地界址糾
      紛。查本件土地歷年來建設高速公路及拓寬鳳路，地政
      事務所保留之地籍原圖均未修正，電腦數化圖亦不正確，
      不能作為確認界址之依據，為此仍應依63年5 月1 日之複
      丈成果圖之界線為準認定界址，以免一事二理。依民事訴
      訟法第496 條第1 項第12款之規定，當事人發現就同一訴
      訟標的在前已有確定判決或和解、調解或得使用該判決、
      和解或調解者，得以再審之訴，對於確定終局判決聲明不
      服之規定，提起再審之訴。並聲明：（１）原判決廢棄。
      （２）確認再審原告所有451 地號土地，與再審被告所有
            451-1 地號土地之界址，應以如原判決附圖所示Ｃ
            、Ｄ點連接線為界址。
二、再審被告方面：本件未經言詞辯論，再審被告亦未提出書狀
    作任何聲明或陳述。
三、按當事人發現就同一訴訟標的在前已有確定判決或和解、調
    解或得使用該判決或和解、調解者，得以再審之訴對於確定
    終局判決聲明不服，民事訴訟法第496 條第1 項第12款定有
    明文。又按前開條文所謂在前已有確定判決或和解、調解或
    得使用該判決或和解、調解者，以前後兩訴之訴訟標的同一
    為要件，最高法院著有66年度台上字第1542號判例可參。又
    所謂當事人發現就同一訴訟標的在前已有和解，或得使用該
    和解者，係指同一當事人間同一訴訟標的，在前訴訟程式事
    實審之言詞辯論終結前不知已有和解，現始知之，或雖知有
    此而不能使用，現得使用者而言（最高法院76年度台上字第
    1839號判決意旨參照。復按該和解係指民事訴訟法第380 條
    第1 項與確定判決有同一之效力之訴訟上和解而言。查再審
    原告提出其與訴外人范永浪、范文遠、劉召桂於63年5 月1
    日簽訂之協議書，內容係記載有關451 地號與同段450 地號
    間界址糾紛所成立之協議條件，再審原告並據系爭協議書主
    張同一訴訟標的，在前已有和解而有再審事由云云。惟查，
    前開協議書僅為私法上契約，非訴訟上成立之和解，且當事
    人、協議內容，均與本件訴訟當事人、訴訟標的之法律關係
    不同，非同一訴訟標的。依首開說明，系爭協議書顯非民事
    訴訟法第496 條第1 項第12款所稱同一訴訟標的在前已有和
    解之情形，是再審原告執前詞主張原確定判決有前開條文之
    再審事由，顯屬無據。
四、綜上所述，原確定判決並無民事訴訟法第496 條第1 項第12
    款之再審事由，再審原告依前開情詞，提起本件再審之訴，
    顯無再審理由，爰依民事訴訟法第502 條第2 項規定，不經
    言詞辯論，逕以判決駁回之。
五、據上論結，本件再審原告之訴顯無再審理由，依民事訴訟法
    第505 條第1 項、第436 條之1 第3 項、第463 條、第78條
    ，判決如主文。
中    華    民    國    97    年    5     月    26    日
                  民事庭審判長法  官  詹駿鴻
                              法  官  伍偉華
                              法  官  曾明玉
本件正本係照原本作成。
僅得以本判決違背法令為由，委任律師經本院同意，繳上訴費向
最高法院上訴。
                              書記官  黃麗靜
中    華    民    國    97    年    5     月    26    日


司法院資訊處製作；財團法人民間司法改革基金會備份。
